臺灣高等法院臺中分院民事裁定
111年度抗字第84號
抗  告  人  吳心  
上列抗告人因與相對人吳間聲明異議事件，對於中華民國111年
1月21日臺灣臺中地方法院111年度執事聲字第1號裁定，提起抗
告，本院裁定如下：
    主  文
一、原裁定及原處分即臺灣臺中地方法院司法事務官中華民國11
    0年12月14日109年度司執字第1265號民事裁定，均廢棄。
二、相對人吳之異議駁回。
三、抗告程序費用由相對人吳負擔。
    理  由
一、抗告意旨略以：系爭建物（即臺灣臺中地方法院109年度司
    執字第1265號給付票款強制執行事件（下稱系爭執行事件）
    於民國110年12月14日所為民事裁定（下稱系爭執行裁定）
    附表所示未辦保存登記之建物）之事實上處分權，業經相對
    人吳出賣及交付執行債務人吳耀驊，已由吳耀驊取得而間
    接占有系爭建物，此有臺中市政府地方稅務局房屋稅籍證明
    書、契稅申報書、買賣移轉契約書、房屋稅繳納證明書、房
    屋稅繳款書、不動產買賣契約書為證。系爭執行事件之司法
    事務官未依強制執行法第16條規定，指示對之有爭執之吳
    提起異議之訴，即逕依吳之聲明異議（上開房屋稅籍變更
    係遭偽造文書），認吳耀驊未取得系爭建物之事實上處分權
    或所有權，據而駁回抗告人吳心（即執行債權人）對系爭建
    物強制執行之聲請。經吳心對之聲明異議後，原裁定仍駁回
    吳心之異議，爰依法提起抗告，請求廢棄原裁定，將系爭建
    物併付拍賣。
二、按強制執行法第17條所謂於強制執行開始後，始發見債權人
    查報之財產確非債務人所有者，應由執行法院撤銷其執行處
    分，係指查報之財產確非債務人所有者而言。若該財產是否
    為債務人所有尚待審認方能確定，執行法院既無逕行審判之
    權限，自應依同法第16條規定，指示主張有排除強制執行權
    利之第三人，提起執行異議之訴，以資解決（參最高法院11
    0年度台聲字第391號民事裁定）。而債權人查報之財產是否
    確屬債務人之財產，執行機關僅能就財產之外觀認定，如係
    不動產者，應以地政機關登記名義之外觀為調查認定之依據
    ；如未於地政機關登記者，即得依房屋納稅義務人、建造執
    照、使用執照等相關公文書認定之（參最高法院109年度台
    抗字第531號民事裁定）。
三、查：
　㈠依吳心、吳耀驊提出之系爭建物之臺中市政府地方稅務局房
    屋稅籍證明書、契稅申報書、買賣移轉契約書、房屋稅繳納
    證明書、房屋稅繳款書、不動產買賣契約書、契稅繳款書等
    證據，形式上加以審查，並無從認定吳心查報之系爭建物「
    確」非吳耀驊之財產（蓋吳耀驊現為未辦保存登記之系爭建
    物之房屋稅納稅義務人），自與強制執行法第17條所定要件
    不符。
　㈡吳（系爭建物之前房屋稅納稅義務人）爭執：系爭建物之房
    屋稅納稅義務人係遭偽造文書，始變更為吳耀驊一節，是否
    可採，已屬系爭建物實體權利義務之事項，尚非僅具形式審
    查權限之執行法院所得審認，應另循訴訟程序以資解決，而
    非強制執行法第12條所定之異議程序所能救濟。　
  ㈢綜上所述，系爭建物依形式上審查，既無從認定確非吳耀驊
    之財產，自無強制執行法第17條規定之適用。是吳聲明異
    議，請求駁回吳心對系爭建物之強制執行聲請，於法不合，
    應予駁回。司法事務官處分駁回吳心對系爭建物之強制執行
    聲請及原裁定維持司法事務官之處分，核有未洽。從而，吳
    心提起抗告，求為廢棄原裁定，為有理由，應由本院將原裁
    定及原處分予以廢棄，並駁回吳之異議。
四、據上論結，本件抗告為有理由，裁定如主文。　　
中　　華　　民　　國　　111 　年　　5 　　月　　2　　 日
       　　     民事第七庭    審判長法　官  王  銘
　　　　　　　　　　　　　　        法　官  張國華
　　　　　　　　　　　　　　　      法　官  唐敏寶
正本係照原本作成。               
再為抗告應以適用法規顯有錯誤為理由。            
如提起再抗告者應於裁定送達後10日內向本院提出抗告理由狀
（須按照他造人數附具繕本）並繳納抗告裁判費新台幣1000元，
同時委任律師或具有律師資格之關係人為代理人。因疫情而遲誤
不變期間，得向法院聲請回復原狀。
                                    書記官  劉恒宏
　　　　　　　　　　　　　　　　　　
中　　華　　民　　國　　111 　年　　5 　　月　　2 　　日